【裁判字號】    91,重訴,156
【裁判日期】    920122
【裁判案由】    給付買賣價金
【裁判全文】
臺灣屏東地方法院民事判決  九十一年度重訴字第一五六號
    原      告  盛泰防災工業股份有限公司
    法定代理人  乙○○
    訴訟代理人  賴玉山律師
    被      告  屏東縣消防局
                            設.
    法定代理人  甲○○      住.
    訴訟代理人  張瓊文律師
右當事人間給付買賣價金事件，本院判決如左：
    主    文
原告之訴駁回。
訴訟費用由原告負擔。
    事實及理由
一、原告起訴主張：原告於民國（下同）九十年四月二十一日與被告簽訂「屏東縣消
    防局財物採購契約」（下稱系爭契約），由被告向原告購買歐規二截式消防衣（
    含衣、褲、鞋、手套）二百九十套，買賣價金為新台幣（下同）六百三十八萬元
    ，原告並繳納七十五萬元履約保証金，兩造並約定於九十年九月十七日之前全部
    交貨，原告於九十年十月十一日以書面通知被告驗收，被告乃通知原告於九十年
    十月三十日下午二時在原告公司內驗收，驗收結果被告提出「一、消防衣、消防
    褲貨品未補齊，款式及製作無法驗收。二、消防手套內部穿戴不合，護腕套太緊
    。三、檢驗證明文件五種液體滲透防護性能及洗滌三十次以上不滲水處理，無檢
    驗測試報告內容。」，並限原告十日內改正，並於驗收紀錄表內載明「．．本案
    已逾契約所定之履約期限，改正期間仍應按逾期日數，每日按契約價金總額千分
    之三計算逾期違約金．．」，被告又於九十年十一月十三日以函文要求原告於文
    到三日內改正完成依規定申請複驗，原告乃於九十年十一月十九日以通知書通知
    被告辦理複驗，被告嗣於九十年十一月二十二日下午二時三十分辦理複驗，複驗
    結果，被告提出：一、消防手套內部穿戴不合，護腕套太緊未改正。二、未檢附
    消防衣、褲五種液體滲透防護性能及外層材質經洗滌達三十次以上不滲水處理之
    原製造廠商經公證單位檢驗合格證明文件未改正，並於九十年十一月三十日以書
    函致
    原告：「．．已逾改正期限仍未改正，又逾履約期限三十日以上未履約．．」云
    云，而單方解除本件買賣契約，並沒收原告所繳納之履約保證金七十五萬元。然
    原告並無違約情事，則被告解除系爭契約並沒收履約保證金，於法無據。為此爰
    依契約法律關係提起本訴，求為判決：被告應給付原告七百一十三萬元及自本起
    訴狀繕本送達被告翌日即九十一年九月四日起至清償日止按年利率百分之五計算
    之利息。
二、被告則以：
（一）依正常程序，原告應於系爭契約之交貨期限即九十年九月十七日前備妥消防衣
      、褲，並通知被告驗收，但被告卻從未於九十年九月十七日以前收到任何有關
      原告通知驗收之通知書，而納莉颱風係於九十年九月十六日來襲，與本件契約
      所訂交貨日期九十年九月十七日僅差一天，原告不可能因差這一天而無法如期
      備妥消防衣、褲致無法驗收，則原告未依約於九十年九月十七日備妥消防衣、
      褲，係可歸責於原告之事由，與九十年九月中旬納莉颱風之天然災害無涉，又
      本件契約第四條第十一項、第十二項規定，「廠商不於前款期限內改正．．．
      或逾履約期限三十日者，機關得採行下列措施之一：（二）終止或解除契約．
      ．．」。即原告如有違反上述約定或逾履約期限三十日者等之情事，被告得隨
      時依約解除契約或採行其他措施，並非被告仍擇定驗收日期，即認被告不追究
      。又原告首次以通知書通知被告驗收係於九十年十月十一日，距約定交貨日期
      九十年九月十七日尚未逾三十日以上之期限，故被告依約仍需擇定日期驗收，
      而原告第二次於九十年十一月十九日通知複驗，始逾履約期限三十日以上，故
      被告於複驗紀錄記載「逾履約期限三十日以上，並依契約第四條第十二項第二
      款解除契約。」，被告係依兩造之契約約定行使權利，並無悖誠信原則及利益
      衡平原則。
（二）原告交付買賣貨品有瑕疵之情事：
  １、消防衣褲不合規格：查消防衣褲以「防止五種液體（有鉛汽油、無鉛汽油、航
      空燃油、異丙基甲醇、柴油）滲透防護」及「外層材質經洗滌三十次以上不滲
      水處理」為主要規格功能。原告與被告簽約時，已將該二項功能明載於契約附
      件屏東縣消防局購置歐規二截式消防衣規範書（下稱規範書）壹、貳及並於伍
      附註欄中四載明「上列證明文件均須經過國內或國外法院或民間公證人公證以
      及我國駐外代表處簽證」，依約定原告提出之消防衣褲即須符合該二項功能，
      並非被告突然增加之要求，亦不因此所謂額外要求而認可歸責被告之事由，又
      原告交付行政院公共工程委員會採購申訴委員會審議之公證單位測試之報告上
      布料材質為Nomex  Z200 Ripstop  XZ2DN，與交付被告之消防衣褲材質文件記
      載為Nomex Delta T二種材質記載既為不同，如何以Nomex  Z200 Ripstop XZ2
      DN材質之檢驗證明文件當作原告已檢附消防衣褲之檢驗證明文件，雖行政院公
      共工程委員會採購申訴審議判斷書認定原告已將消防衣褲送至檢驗並檢附公證
      單位測試，顯有誤解。
  ２、消防手套之規格明訂「須有防止血液滲透設計」，係因避免於消防人員救護火
      場受難人員時，因接觸其傳染疾病傷口致血液滲透入手，而傷害消防人員。且
      規格既明訂「滲透」，絕非僅以防止「血液逆流」而已，必須其材質可以防止
      滲透，而不是如原告提出以消防手套本身加上鬆緊帶來混充，又原告之消防手
      套穿戴不適，脫卸不便，而脫卸後，手套五指無法回復，需一指一指整理，亦
      屬消防手套之瑕疵，前揭瑕疵或可造成消防人員受感染甚而喪失生命，或影響
      消防人員救火之迅速，均為重大瑕疵而違約之情事，絕不可能要被告任意減價
      驗收而枉顧消防人員之安全及性命。
  ３、消防鞋不符規範：查消防鞋需具有防水、透氣功能，但防水、透氣功能通常因
      時間經過，皮革逐漸喪失其功效，故被告於規範書內載明需為二００一年出廠
      之新品，然原告所提出證明文件經我國駐慕尼黑辦事處簽證日期為二０００年
      七月十八日（即八十九年七月十八日），顯非二００一年出廠之新品，而不符
      規範。
（三）原告經被告限期改正，均未改正，又所備妥之消防衣褲、手套及鞋類均有重大
      瑕疵，且未附公證單位之測試報告，足以影響消防人員之生命安全，原告逾期
      遲延給付違反契約規定，被告依約解除契約並沒收履約保證金，顯屬有據。為
      此求為駁回原告之訴。
三、原告主張兩造簽訂採購契約，由被告向原告購買歐規二截式消防衣二百九十套，
    約定買賣價金為六百三十八萬元，應於九十年九月十七日之前全部交貨，原告並
    繳納七十五萬元履約保証金，經原告先後於九十年十月十一日及同年十一月十九
    日通知被告驗收，被告陸續於九十年十月三十日下午二時、同年十一月二十二日
    下午二時三十分辦理初、複驗，結果為「交付之貨品瑕疵，及無檢驗測試報告內
    容」，被告並於九十年十一月十三日以九十屏消行字第五四二四號函通知原告「
    已逾改正期限期十日內改正完成，如未於文到三日內申請複驗或複驗仍不合格依
    約解除契約並沒收履約保証金」，再於九十年十一月三十日以九十屏消行字第五
    四二四號函通知原告「已逾改正期限未改正完成，又逾履約期限三十日以上，依
    契約第四條第十二項第二款解除契約。」，解除本件買賣契約，並沒收原告所繳
    納之履約保證金七十五萬元之事實，業據其提出屏東縣消防局財務採購契約、驗
    收通知書、驗收紀錄、屏東縣消防局函二件、複驗通知書、複驗紀錄、證明書、
    五項液體檢驗報告及證明書、洗滌三十以上不滲水之檢驗報告及證明書各一件及
    屏東縣消防局函二件為證，並為被告所不爭執，被告另以前詞置辯，茲分敘如下
    。
四、原告有無遲延交付？
（一）按給付有確定期限者，債務人自期限屆滿時起，負遲延責任。民法第二百二十
      九條第一項定有明文，經查本件係爭採購契約於契約第二條第一項中載明「應
      於決標翌日起一五０日曆天內（九十年九月十七日前）全部交貨，以書面向機
      關報驗」，則本件債務人給付應屬定有確定期限，則原告於九十年九月十七日
      前仍未備妥消防衣褲向被告提出給付，自其時起即應付負遲延責任，又契約既
      載明交貨期限，依正常程序，原告應於交貨期限即九十年九月十七日前備妥消
      防衣、褲，並應通知被告至遲於九十年九月十七日驗收，但被告於九十年九月
      十七日以前並未收到原告通知驗收之通知書，顯見原告九十年九月十七日前仍
      未備妥消防衣褲，而納莉颱風係於九十年九月十六日來襲，與本件契約所訂交
      貨日期九十年九月十七日僅差一天，原告不可能因差這一天而無法如期備妥消
      防衣、褲致無法驗收，原告主張未為給付係因颱風天然災害所致，不可歸責原
      告之事由云云，並無足採。
（二）又債權人於履行期到來後，僅消極的不向主債務人追償，而無積極的舉動可以
      推知其有允許主債務人延期清償之意思者，不得謂係默示允許主債務人延期清
      償。（最高法院五十九年度台上字第二三七一號判決意旨參照），本件買賣契
      約第四條第十一項、第十二項規定，「廠商不於前款期限內改正．．．或逾履
      約期限三十日者，機關得採行下列措施之一：（二）終止或解除契約．．．」
      。如前述約定之交貨期限已載明為九十年九月十七日，原告首次以通知書通知
      被告驗收係於九十年十月十一日，距前揭日期尚未逾三十日以上之期限，被告
      依約仍需擇期驗收，而被告於初次驗收紀錄中已記載「逾履約期限，改正期間
      應按逾期日數，每日按價金總額千分之三計算逾期違約金，並於十日內改正」
      ，並於九十年十一月十三日以九十屏消行字第五四二四號函通知原告「已逾改
      正期限期十日內改正完成，如未於文到三日內申請複驗或複驗仍不合格依約解
      除契約並沒收履約保証金」，參互以觀被告雖擇定驗收日期，但並無任何積極
      舉動可得推知其有允許債務人即原告延期清償之意思甚明，又原告第二次於九
      十年十一月十九日通知複驗，已逾履約期限三十日以上，則被告於複驗紀錄記
      載「已逾改正期限未改正完成，又逾履約期限三十日以上，依契約第四條第十
      二項第二款解除契約。」，係依契約第四條第十二項第二款之規定並行使契約
      解除權，並無不當。原告另主張被告已擇期辦理複驗，復以原告逾越交貨期限
      達三十日以上而解除契約，有悖反誠信原則及利益衡平原則云云，洵無足採。
五、原告交付之貨品有無約定之品質？說明如下：
（一）卷附原告與被告前揭契約之規範書中於壹、貳中均明文規定「消防衣褲合於或
      優於EN469，1995年版規範標準」。並須加強處理下列「五種液體滲透防護性
      能」（有鉛汽油、無鉛汽油、航空燃油、異丙基甲醇、柴油）滲透防護」及「
      外層材質經洗滌三十次以上不滲水處理」為主要規格功能，又於伍附註欄、四
      已明文記載「上列證明文件均須經過國內或國外法院或民間公證人公證以及我
      國駐外代表處簽證」，依前揭約定原告提出之消防衣褲即須符合該二項功能，
      本件原告自承前揭証明文件於其向行政院公共工程委員會採購申訴委員會時始
      行提出，（見起訴狀第六頁倒數第一行），即於被告辦理複驗時仍未檢附，則
      已逾履約期限甚明，參以原告所交付予被告之消防衣褲材質文件記載為NomexD
      elta T，而原告送公證單位測試之報告上布料材質卻為Nomex  Z200 RipstopX
      Z2DN，二種材質記載既為不同，如何以Nomex Z200 Ripstop XZ2DN 材質之檢
      驗證明文件當作原告已檢附消防衣褲之檢驗證明文件，從而原告未如期提出之
      消防衣褲符合前揭二項功能之公證單位測試報告，即原告於履約期限內就所交
      付消防衣褲貨品無法証明有約定之品質，雖原告提出行政院公共工程委員會採
      購申訴審議判斷書認定原告已將消防衣褲送至檢驗並檢附公證單位測試，惟因
      原告並未遵期已如前述，且該委員會對消防物品並非專業，亦非鑑定單位，其
      見解無法為原告有利之認定。
（二）又查本件契約之消防手套規格明訂「須有防止血液滲透設計」，係因避免於消
      防人員救護火場受難人員時，因接觸其傳染疾病傷口致血液滲透入手，而傷害
      消防人員。且規格既明訂「滲透」，絕非僅以防止「血液逆流」而已，故必須
      消防手套本身材質可以防止滲透，而不是以鬆緊帶來混充。又原告之消防手套
      穿戴不適，脫卸不便，而脫卸後，手套五指無法回復，需一指一指整理，實為
      消防手套之瑕疵，按消防手套防護著消防人員之性命安全，前揭瑕疵或可造成
      消防人員受感染甚而喪失生命，或影響消防人員救火之迅速，顯為重大瑕疵，
      又消防鞋需具有防水、透氣功能，通常因時間經過，皮革逐漸喪失其功效，故
      被告於規範書內載明需為二００一年出廠之新品，然原告所提出證明文件經我
      國駐慕尼黑辦事處簽證日期為二０００年七月十八日（即八十九年七月十八日
      ），顯非二００一年出廠之新品，而不符約定之品質。
      從而原告既未如期提出之消防衣褲符合前揭二項功能之公證單位測試報告，所
      交付之消防手套未具「須有防止血液滲透設計」規格，消防鞋非二００一年出
      廠之新品，所交付之物品均未符約定之品質，而未遵期改正。
六、按契約當事人之一方遲延給付者，他方當事人得定相當期限催告其履行，如於期
    限內不履行時，得解除其契約，民法第二百五十四條定有明文，本件如前述係定
    有履約期限，被告於原告未遵期給付發生遲延情形時，先於九十年十一月十三日
    以九十屏消行字第五四二四號函通知原告「已逾改正期限期十日內改正完成，如
    未於文到三日內申請複驗或複驗仍不合格依約解除契約並沒收履約保証金」，已
    發生合法催告之效力，茲因原告提出複驗之物品仍有重大瑕疵，已逾改正期限未
    改正之違約情事，被告復於九十年十一月三十日以九十屏消行字第五四二四號函
    通知原告「已逾改正期限未改正完成，又逾履約期限三十日以上，依契約第四條
    第十二項第二款解除契約。」，則系爭契約業經合法解除，從而原告主張並未違
    約爰依契約關係請求被告給付價金，於法無據，應予駁回。
六、結論：原告之訴為無理由，依民事訴訟法第七十八條判決如主文。
中      華      民      國    九十二    年      一      月    二十二    日
                                    臺灣屏東地方法院民事第一庭
~B法      官  羅心芳
右為正本係照原本作成。
如不服本判決，應於送達後廿日內，向本院提出上訴狀。
~B法院書記官  張同興
中      華      民      國    九十二    年      一      月    二十二    日


司法院資訊處製作；財團法人民間司法改革基金會備份。
